【裁判字號】    95,訴,2029
【裁判日期】    951116
【裁判案由】    毒品危害防制條例等
【裁判全文】
臺灣桃園地方法院刑事判決              95年度訴字第2029號
公  訴  人  臺灣桃園地方法院檢察署檢察官
被      告  甲○○原名陳甲○.
指定辯護人  本院公設辯護人 林銘宏
上列被告因毒品危害防制條例等案件，經檢察官提起公訴（95年
度偵字第16347號、第17931 號），本院判決如下：
    主  文
甲○○運輸第二級毒品，累犯，處有期徒刑捌年。扣案第二級毒
品安非他命（合計淨重佰柒拾捌點玖肆公克，純度玖壹點壹伍
％，純質淨重佰肆拾伍點肆零公克）沒收銷燬之，扣案之用以
包裝前述毒品所用之藍色塑膠袋拾壹個、透明塑膠袋貳個、束褲
壹條，均沒收。
    事  實
一、甲○○前曾於民國86年間因偽造有價證券案件，經臺灣高等
    法院於89年3 月16日以86年上訴字第4752號判決判處有期徒
    刑1 年6 月確定，於90年5 月29日縮短刑期假釋出監，假釋
    期間至90年11月8 日期滿，假釋未經撤銷，其未執行之刑，
    以已執行完畢論。猶不知悔改，於95年7 月26日搭乘澳門航
    空公司班機由我國中正國際機場（現已改名為臺灣桃園國際
    機場）出境前往澳門再轉往中國大陸地區珠海市，並投宿於
    該地「昌安酒店」，其明知安非他命係毒品危害防制條例第
    2 條第2 項第2 款所列之第二級毒品，並經行政院公告為甲
    類第4 款之管制進出品物品，禁止運輸、私運進口，竟於95
    年8 月1 日凌晨2 時許，在中國大陸地區珠海市某處，因姓
    名、年級不詳之成年女子向其兜售第二級毒品安非他命後，
    竟萌生購買第二級毒品安非他命返回臺灣之念頭，而以新臺
    幣（下同）30,000元之代價購得第二級毒品安非他命。該姓
    名、年籍不詳之女子並將前揭所販售之第二級毒品安非他命
    先以藍色塑膠袋分裝為11包後（淨重378.94公克，純度91.1
    5 ％、純質淨重345.40公克，且前開毒品係以11個藍色塑膠
    袋分別包裝，空包裝總重61.11 公克），再分別以6 包、5
    包為單位，各以1 個透明塑膠袋裝盛交付與甲○○。甲○○
    旋即基於運輸及走私管制物品之犯意，在所投宿之酒店內，
    將該以塑膠袋裝盛之安非他命毒品11包放入其所有且特別穿
    著之束褲內，為使該安非他命毒品於通關時不易被察覺後，
    而於95年8 月1 日上午前往澳門搭乘澳門航空公司編號NX－
    616 號班次飛機返臺，嗣於同年月日20時20分許許，甲○○
    在中正國際機場通關檢查時，經財政部臺北關稅局等單位人
    員會同警員查獲，並扣得其所攜帶回臺之第二級毒品安非他
    命11包（淨重378.94公克，且前開毒品係以11個藍色塑膠袋
    包裝）、及其所有且供裝盛毒品用之透明塑膠袋2 個、供運
    輸毒品用之束褲1 件。
二、案經法務調查局桃園縣調查站及臺南縣政府警察局移送臺灣
    桃園地方法院檢察署檢察官偵查起訴。
        理  由
一、訊據被告甲○○固不否認有於上揭時、地搭機返臺，並在其
    所穿著之束褲內查獲扣案安非他命毒品之事實，惟矢口否認
    有何私自運輸第二級毒品安非他命進入我國境內之犯行，辯
    稱：伊到中國大陸珠海市後，是向姓名、年籍不詳之女子以
    30,000元之價格購得該減肥藥，伊不知道該人交付的是安非
    他命毒品，是到了中正機場被查獲後才知道所攜帶的是第二
    級毒品安非他命云云。經查：
  (一)被告於上開時、地，向姓名、年級不詳之成年女子買受扣案
    顆粒物品，即在其所投宿之酒店內，將前開顆粒物品放入身
    上所穿著之束褲內後，隨即於95年8 月1 日上午前往澳門搭
    乘澳門航空公司編號NX－616 號班次飛機返臺，嗣於同年月
    日20時20分許許，甲○○在中正國際機場通關檢查時，經財
    政部臺北關稅局等單位人員會同警員查獲，並扣得前開顆粒
    物品等情，業據被告於警詢、偵查及本院審理中供述明確（
    見95年偵字第16347 號偵查卷第2 頁以下、第32頁、第35頁
    、本院95年10月11日準備程序筆錄），而扣案以塑膠袋包裝
    之顆粒物品11包，經鑑驗結果，均含毒品安非他命成分（驗
    餘淨重共計378.94公克，純度91.15 ％、純質淨重345.40公
    克），有法務部調查局95年8 月29日調科壹字第0950002705
    0 號鑑定通知書乙紙在卷可憑。此外，復有卷附法務部調查
    局桃園縣站查獲涉嫌毒品危害防制條例毒品初步鑑驗報告單
    1 份、臺北關稅局扣押貨物、運輸工具收據及搜索筆錄1 份
    、現場查獲照片10幀及前開供包裝前述毒品所用之藍色塑膠
    袋11個、透明塑膠袋2 個及用以夾藏前述毒品所用之束褲1
    條扣案可證。
  (二)雖被告辯稱：伊到中國大陸珠海市後，是向姓名、年籍不詳
    之女子以30,000元價格購得該減肥藥，伊不知道對方交付的
    是安非他命毒品，是到了中正機場被查獲後才知道所攜帶的
    是第二級毒品安非他命云云。惟查：依被告於本院訊問時供
    稱：該大陸女子將伊所購買之減肥藥交給伊時，減肥藥就是
    直接以偵查卷附照片所示之藍色塑膠袋包裝。該名女子也沒
    有拿如何服用及成分的說明書給伊等語（見本院95年9 月26
    日訊問筆錄、95年11月2 日審判筆錄），足見被告自姓名、
    年籍不詳之成女子處所購入之上開毒品，即係以藍色塑膠袋
    予以裝盛包裝，且該女子並未提供任何有關使用說明書予被
    告等情甚明。再觀諸卷附照片所示，包裝本案安非他命毒品
    用之藍色塑膠袋外觀並無標示任何藥品品名、製造廠商、藥
    品成分、服用年限等字樣。被告為智識正常之成年人，應具
    有相當豐富之社會閱歷、經驗及判斷是非之能力，其竟對上
    開隨意以塑膠袋盛裝、又沒有任何說明書、品名、標籤、來
    源不明之物品，即聽認該女子片面之詞而認屬減肥藥，並以
    高達30,000元之價格購買，顯與一般常情有違。又按一般藥
    品之外型不外乎為膠囊、糖衣錠、藥丸、粉末、藥水等情，
    此亦為被告所自承，而本案自被告身上起出之上開毒品，屬
    狀似冰糖之結晶，有前揭法務部調查局鑑驗通知書及卷附照
    片在卷可稽，雖該扣案毒品是以藍色塑膠袋包裹，如前所述
    ，以致無從由外觀一望知悉包裝內之物品為狀似冰糖之結晶
    ，然以被告自姓名、年籍不詳女子處買受後，既經拿取、碰
    觸過程，其豈有不知所購買之物品與一般藥品之外型，有明
    顯不相同之處，是被告辯稱不知道對方交付的是安非他命毒
    品乙節，實堪置疑。再佐以被告為警查獲時，係將扣案安非
    他命以藍色及透明塑膠袋裝盛後，藏放在身上所穿著之束褲
    內，其外再穿著寬鬆之衣物，以此隱密、牢固，外觀上並不
    易查覺之夾藏方式夾藏毒品入境，果若謂扣案顆粒物品僅係
    一般減肥藥，被告何須如此大費周章以如此隱敝、掩飾之方
    式攜帶返回臺灣之理，益徵被告自始應即知其所買受並夾藏
    攜帶返回臺灣之物品係屬第二級毒品安非他命，甚為明確。
  (三)綜上所述，被告前開所辯，不足採採信。事證明確，應依法
    論科。
二、按安非他命係毒品危害防制條例第2 條第2 項第2 款所稱之
    第二級毒品，並為行政院依懲治走私條例第2 條第4 項授權
    公告之「甲項管制進口物品」。又香港澳門關係條例第35條
    第2項 固規定：「輸入或攜帶進入臺灣地區之香港或澳門物
    品，以進口論；其檢驗、檢疫、管理、關稅等稅捐之徵收及
    處理等，依輸入物品有關法令之規定辦理。」。惟查：本件
    被告自大陸地區珠海市購買安非他命毒品，並在當地所投宿
    之酒店內，即將之藏放在束褲內，夾藏回臺灣地區，其雖係
    經由澳門搭機返抵中正國際機場，惟被告所私運進口之毒品
    海洛因並非澳門物品，自無香港澳門關係條例第35條第2 項
    規定之適用，附此敘明。故核被告所為係犯毒品危害防制條
    例第4 條第2 項之運輸第二級毒品罪及懲治走私條例第2 條
    第1項 之私運管制物品進口罪。其持有第二級毒品安非他命
    之低度行為，為運輸毒品之高度行為所吸收，不另論罪。被
    告以一運輸行為同時觸犯上述2 罪名，為想像競合犯，應從
    一重之運輸第二級毒品罪處斷。又查被告有事實欄所載之犯
    罪科刑及執行情形，有臺灣高等法院被告前案紀錄表存卷可
    按，其受有期徒刑之執行完畢後5 年以內再犯本件有期徒刑
    以上之罪，係屬累犯，應依法加重其刑。爰審酌被告因一時
    失慮運輸毒品入境，且運輸毒品驗餘總淨重為378.94公克，
    純度91.15 ％、純質淨重345.40公克數量頗大，若輸入我國
    後流入市面，將加速毒品之氾濫，對我國社會之安寧秩序及
    國人之健康產生危害甚鉅，及被告犯罪後猶否認犯行，堅不
    吐實等一切情狀，量處如主文所示之刑。又本諸前述理由，
    本院認對被告科以有期徒刑8 年即足收懲儆被告之效，公訴
    人就此部分求處有期徒刑10年，自屬過重，要難依其所請。
三、沒收部分：
  (一)扣案自被告身上所起出第二級毒品安非他命（驗餘淨重共計
    378.94公克，純度91.15 ％、純質淨重345.40公克），為查
    獲之毒品，不問屬於犯人與否，應依毒品危害防制條例第18
    條第1 項前段規定諭知沒收銷燬。
  (二)扣案之前述毒品外包裝藍色塑膠袋11個、透明塑膠袋2 個，
    俱係用於包裹毒品，防其裸露、潮濕，並便於攜帶，且經鑑
    定機關就之與本件扣案之安非他命分別鑑析其重量，有前揭
    法務部調查局鑑定通知書可憑，足證與扣案之安非他命毒品
    並無不可析離之關係；又前述毒品外包裝藍色塑膠袋11個及
    透明塑膠袋2 個，均係被告購買毒品時，姓名、年籍不詳之
    女子所提供並交付被告等情，亦經被告陳明在卷（見本院95
    年9 月26日訊問筆錄第2 頁），雖該塑膠袋為姓名、年籍不
    詳之女子所提供，然既已交付被告使用，應有轉讓予被告之
    意，自屬被告所有，再者扣案束褲1 條屬被告所有之物，此
    亦為被告所不爭執（見本院95年9 月26日訊問筆錄第2 頁）
    ，且該塑膠袋、束褲等物品均為供被告夾藏毒品以利運輸毒
    品所用之物，自應依毒品危害防制條第19條第1 項之規定宣
    告沒收。至扣案內褲1 條為被告回國時，隨身穿著之物品，
    而無積極證據可資證明與本件犯罪有直接關連性，本院對之
    無從宣告沒收，併此敘明。
據上論斷，應依刑事訴訟法第299條第1項前段，毒品危害防制條
例第4條第2項、第18條第1項前段、第19條第1項，懲治走私條例
第2 條第1 項、第11條、第12條，刑法第11條、第55條、第47條
第1 項，判決如主文。
本案經檢察官何嘉仁到庭執行職務。
中    華    民    國    95    年    11    月    16    日
                    臺灣桃園地方法院刑事第七庭
                        審判長法  官  江振義
                              法  官  劉為丕
                              法  官  賴淑美
上正本證明與原本無異。
如不服本判決，應於收受送達後10日內向本院提出上訴書狀。
                              書記官  陳育君
中    華    民    國    95    年    11     月    16   日
附錄本案論罪科刑法條全文
毒品危害防制條例第4條第2項：
製迼、運輸、販賣第二級毒品者，處無期徒刑或七年以上有期徒
刑，得併科新台幣七百萬元以下罰金。
懲治走私條例第2 條第1 項：
私運管制物品進口、出口逾公告數額者，處七年以下有期徒刑，
得併科新台幣三百萬元以下罰金。


司法院資訊處製作；財團法人民間司法改革基金會備份。
